臺灣桃園地方法院刑事判決　　　　　　 96年度易緝字第108號
公　訴　人　臺灣桃園地方法院檢察署檢察官
被　　　告　乙○○
　　　　　　　　　　（另案於臺灣桃園監獄執行中）
選任辯護人　何啟熏律師
上列被告因詐欺案件，經檢察官提起公訴（八十五年度偵字第一
一三七號），被告於本院準備程序進行中，就被訴事實為有罪之
陳述，經本院告知簡式審判程序意旨，並聽取公訴人及被告及其
選任辯護人之意見後，本院合議庭裁定由受命法官獨任依簡式審
判程序審理，並判決如下：
    主  文
乙○○意圖為自己不法之所有，以詐術使人將本人之物交付，處
有期徒刑捌月。
    事  實
一、乙○○明知其已週轉不靈，負債累累，所經營公司即將倒閉
    ，竟意圖為自己不法之所有，於民國八十四年十一月六日，
    在桃園縣桃園市臺灣桃園地方法院簡易法庭前，向甲○○（
    更名前為林美津，下稱甲○○）佯稱：伊為聯亞運動器材廠
    股份有限公司負責人，該公司生產高爾夫球具獲利甚豐，並
    願將生產技術、原料配量教導甲○○，而向甲○○借款，言
    明八十五年十一月五日還款，並願以十八台機器設定動產抵
    押予甲○○等語，致甲○○陷於錯誤而同意借予新臺幣（下
    同）三百萬元。嗣後甲○○因聯繫乙○○無著，方至乙○○
    之公司現場查詢，始得悉乙○○所經營之公司倒閉，且其人
    已因負債累累而不知去向，至此始知受騙。
二、案經甲○○訴由臺灣桃園地方法院檢察署檢察官偵查起訴。
    理  由
壹、程序事項：
    被告乙○○所犯係死刑、無期徒刑或最輕本刑為三年以上有
    期徒刑以外之罪，亦非屬高等法院管轄第一審之案件，其於
    準備程序中就被訴事實為有罪之陳述，經本院告知簡式審判
    程序之旨，並聽取公訴人及被告及其選任辯護人之意見後，
    經本院合議庭認為適宜，乃依刑事訴訟法第二百七十三條之
    一第一項規定，裁定由受命法官獨任進行簡式審判程序，先
    予敘明。
貳、實體事項：
一、上揭犯罪事實，業據被告於本院審理中供承不諱，核與告訴
    人即證人甲○○於偵查及本院審理中所證述之情節大致相符
    ，復有借據一紙、動產抵押契約書一份、新聞剪報一張及相
    片二張附卷可參。綜上所述，足認被告之自白核與事實相符
    ，應可採為論罪科刑之依據。從而，本件事證已臻明確，被
    告犯行洵堪認定，應予依法論科。
二、查被告行為後，刑法業於民國九十四年二月二日經總統以華
    總一義字第09400014901 號令修正公布，並於九十五年七月
    一日施行（下稱新刑法，修正前刑法下稱舊刑法），刑法施
    行法第一條之一亦於九十五年六月十四日經總統以華總一義
    字第09500085181 號令公布施行，參酌最高法院九十五年五
    月二十三日刑事庭第八次會議決議，新刑法第二條第一項之
    規定，係規範行為後法律變更所生新舊法律比較適用之準據
    法，於新刑法施行後，應適用新刑法第二條第一項之規定，
    為「從舊從輕」之比較。另於比較時應就罪刑有關之共犯、
    未遂犯、想像競合犯、牽連犯、連續犯、結合犯，以及累犯
    加重、自首減輕暨其他法定加減原因（如身分加減）與加減
    比例等一切情形，本於統一性及整體性原則，綜其全部罪刑
    之結果而為比較。而與本件有關之法律變更有如下述：新刑
    法第三十三條第五款規定：「罰金：新臺幣一千元以上，以
    百元計算之。」，與舊刑法第三十三條第五款規定：「罰金
    ：一元以上。」不同，且依九十五年六月十四日公布之刑法
    施行法第一之一條規定計算法定刑之罰金數額，並未較修正
    前之規定（以銀元計算之罰金數額，另適用罰金罰鍰提高標
    準條例第一條規定提高十倍）更有利於被告，經比較新舊法
    結果，以被告行為時之舊法較為有利於被告。
三、核被告所為，係犯刑法第三百三十九條第一項之詐欺取財罪
    。爰審酌被告犯後終能坦承犯行，態度尚稱良好，惟至今仍
    未與告訴人甲○○達成和解，賠償損失，致告訴人甲○○所
    受損害尚鉅等一切情狀，量處如主文所示之刑，以示懲儆。
四、又本件被告前經本院依法傳喚、拘提無著後，於九十六年三
    月九日發布通緝在案，嗣於九十六年八月二十八日下午九時
    許，在臺北縣林口交流道附近，始為警查獲，此有本院九十
    六年三月九日通緝書、臺北縣警察局蘆竹分局通緝案件移送
    書暨被告於緝獲之警詢筆錄等件在卷可參，顯見被告並非於
    九十六年十二月三十一日前自動歸案接受審判，依中華民國
    九十六年罪犯減刑條例第五條規定，本件自無減刑之適用，
    併予指明。
五、按同一案件曾經法院為實體上之判決確定者，固應依刑事訴
    訟法第三百零二條第一款之規定，為免訴之判決。此項確定
    判決既判力之原則，不論實質上之一罪，或連續犯、牽連犯
    、想像競合犯等裁判上之一罪，其一部事實已經判決確定者
    ，對於構成一罪之其他部分，均有其適用，此乃基於審判不
    可分之關係，在審理事實之法院，就全部犯罪事實，依同法
    第二百六十七條之規定，本應予以審判，故其判決確定之效
    力，應及於全部之犯罪事實，若在最後審理事實之法院宣判
    後，始行發生之事實，既非該法院所得審判，即為該案判決
    之既判力所不及。是既判力對於時間效力之範圍，係以最後
    審理事實法院之宣示判決日為判斷之標準，得上訴於第二審
    之第一審刑事判決，如於上訴第二審後，又依法撤回上訴，
    其上訴撤回之日，雖為判決確定日，但其既判力之時點，基
    於上開原則，仍應以第一審宣示判決之日為其準據（最高法
    院八十五年度台非字第三四八號裁判意旨可資參照）。經查
    ，被告前自八十年十二月十日起至八十三年一月十五日止因
    違反銀行法第二十九條第一項、第一百二十五條第一項規定
    及修正前刑法第五十六條、第三百三十九條第一項之連續詐
    欺取財罪，上開二罪具有修正前刑法之牽連犯之裁判上一罪
    關係，前經本院於八十四年九月二十一日，以八十三年度自
    字第九號刑事判決判處有期徒刑三年，嗣被告不服提起上
    訴，而後被告又於八十四年十二月二十二日撤回上訴而確定
    （下稱前案）一情，有本院八十三年度自字第九號刑事判
    決及臺灣高等法院被告前案紀錄表各一份在卷可參。揆諸前
    揭裁判意旨說明，被告於前案之判決確定日應為八十四年十
    二月二十二日，惟前案既判力之時點，應係前案第一審宣判
    之日即八十四年九月二十一日，是於本案中，被告對告訴人
    甲○○所為之詐欺行為時點係於八十四年十一月六日，顯非
    前案既判力效力所及，與前案並無修正前刑法之連續犯及牽
    連犯之裁判上一罪關係，本院就本案自得予以審理、裁判，
    併此敘明。
六、另臺灣桃園地方法院檢察署檢察官以該署八十四年度偵字第
    一六八三號（下稱第一併辦案件）被告涉犯詐欺案件、八
    十四年度偵字第一五五七二號（下稱第二併辦案件）被告涉
    犯詐欺案件、八十四年度偵字第一五七一三號及八十五年度
    偵字第八二六九號（下稱第三併辦案件），均與本案有修正
    前刑法之連續犯之裁判上一罪關係，而移送本院併辦。然據
    第一併辦案件意旨略以：被告明知其已週轉不靈，負債累累
    ，所經營公司即將倒閉，竟意圖為自己不法之所有，於八十
    三年十一月一日以電話向告訴人穗友企業股份有限公司訂購
    橡膠原料一批，計有硬膠六二一公斤、鋅氧粉一二五零公斤
    等物，總價七萬四千一百五十五元，因業務人員不知被告之
    債信不佳，遂陷於錯誤而將上開貨物交付予被告，嗣後被告
    積欠貨款且避不見面，待上開公司寄發存證信函催促被告繳
    款，被告始於八十四年五月十一日推由被告之妻范桂美交付
    金額為七萬四千一百五十五元，發票人為范桂美，付款人為
    桃園郵局，發票日為八十四年八月十五日之支票一紙，然並
    未兌現，上開公司自此始知受騙等語；第二併辦案件意旨略
    以：被告明知其已週轉不靈，負債累累，竟意圖為自己不法
    之所有，於八十一年十二月三十日，在臺北縣三重市○○路
    ○段二十巷一一八之一號告訴人丁○○之住處，向告訴人丁○○借款六十二萬元，言明每月還款三萬元，致使告訴人丁○○陷於錯誤而借予六十二萬元，嗣後告訴人丁○○知悉被
    告早已負債累累且被告交付之金額為三萬元，發票人為丙○○，付款人為臺灣省合作金庫龍潭支庫，發票日為八十四年
    九月三十日之支票一紙亦遭掛失止付時，方知受騙等語；第
    三併辦案件意旨略以：被告明知其已週轉不靈，負債累累，
    所經營公司即將倒閉，竟意圖為自己不法之所有，於八十四
    年八月十六日在桃園縣龍潭鄉○○路二二七號，向告訴人丙○○詐稱伊為聯亞運動器材廠股份有限公司負責人，該公司
    生產高爾夫球具獲利甚豐，值得投資為由，使告訴人丙○○
    陷於錯誤，而給予被告約六十五萬元及合作金庫龍潭分庫之
    支票十六紙，支票金額共計一百八十五萬元，共計投資二百
    五十萬元。嗣後告訴人丙○○於八十四年十月十一日見經濟
    日報刊登被告等人涉犯銀行法、詐欺等罪嫌，且要求被告退
    還上開投資之金錢及支票，被告竟避不見面，始知受騙等語
    。綜合前開第一、第二及第三併辦案件意旨以查，足認該三
    件併辦案件顯與被告前自八十年十二月十日起至八十三年一
    月十五日止因違反銀行法第二十九條第一項、第一百二十五
    條第一項規定及修正前刑法第五十六條、第三百三十九條第
    一項之連續詐欺取財罪，上開二罪具有修正前刑法之牽連犯
    之裁判上一罪關係，經本院於八十四年九月二十一日，以八
    十三年度自字第九號刑事判決判處有期徒刑三年，嗣被告
    不服提起上訴，而後被告又於八十四年十二月二十二日撤回
    上訴而確定之本院八十三年度自字第九號刑事確定判決之
    前案案件，具有修正前刑法之連續犯及牽連犯之裁判上一罪
    關係，且均亦為該前案之既判力效力所及，均難認該三件併
    辦案件與本案有修正前刑法之連續犯之裁判上一罪關係，本
    院自無從併予審就，故仍應將該三件併辦案件退回由檢察官
    另行依法處理，併予敘明。
據上論斷，應依刑事訴訟法第二百七十三條之一第一項、第二百
九十九條第一項前段，修正後刑法第二條第一項前段、第三百三
十九條第一項，刑法施行法第一條之一第一項、第二項前段，判
決如主文。
本案經檢察官何治蕙到庭執行職務。
中　　華　　民　　國　　96　　年　　10　　月　　31　　日
                        臺灣桃園地方法院刑事第十庭
                            法  官  林  家  賢
上正本證明與原本相符。
如不服本判決，應於判決送達後十日內，向本院提出上訴狀（應
附繕本），上訴於臺灣高等法院。
                            書記官  常  毓  生
中　　華　　民　　國　　96　　年　　11　　月　　 1　　日
附錄本判決論罪科刑法條：
刑法第三百三十九條第一項：
意圖為自己或第三人不法之所有，以詐術使人將本人或第三人之
物交付者，處五年以下有期徒刑、拘役或科或併科一千元以下罰
金。
